【裁判字號】    85,台上,3914
【裁判日期】    850815
【裁判案由】    誣告
【裁判全文】
最高法院刑事判決                              八十五年度台上字第三九一四號
    上訴人  台灣高等法院高雄分院檢察署檢察官
    被  告  甲○○
            乙○○
右上訴人因被告等誣告案件，不服台灣高等法院高雄分院中華民國八十五年四月九日
第二審判決（八十四年度上訴字第二五四五號，起訴案號：台灣高雄地方法院檢察署
八十三年度偵字第二○九○五號），提起上訴，本院判決如左：
    主  文
原判決撤銷，發回台灣高等法院高雄分院。
    理  由
本件原判決以公訴意旨略稱：被告甲○○因其女即被告乙○○於民國八十三年九月二
十日（即農曆中秋節）晚間，在高雄縣林園鄉○○村○○路一巷三十四號林吉斌住處
前烤肉聊天時，遭林吉斌以「妳陪一個客人上床要多少錢」之言語調戲，憤而於同晚
九時許，電召林吉斌至同鄉○○村○○路八號其住處加以毆打，林吉斌遭毆打後，乃
於翌日（八十三年九月二十一日）上午九時三十分許，至高雄縣警察局林園分局港埔
派出所對甲○○提出傷害告訴（以上傷害部分已經林吉斌於第一審撤回告訴）。被告
甲○○獲悉上情後，心生不滿，竟與被告乙○○基於意圖使他人受刑事處分之犯意連
絡，由被告甲○○於八十三年九月二十一日上午十時四十分許，持被告乙○○所有之
咖啡色帶花紋空皮夾一只，侵入上開林吉斌住處（侵入住宅部分未據告訴），將該空
皮夾放置在一樓客廳辦公桌之右邊第二個抽屜內，加以栽贓，再於同日上午十一時三
十分許陪同被告乙○○至港埔派出所報案稱：中秋節當晚乙○○在林吉斌住處前，遭
林吉斌及林吉良兄弟搶奪內有現金新臺幣（下同）一萬元、白金戒指之咖啡色花紋皮
夾等語，而誣告林吉良、林吉斌二人搶奪，因認被告甲○○、乙○○共同涉有刑法第
一百六十九條第一項之誣告罪嫌等語。惟經審理結果，認被告等犯罪尚屬不能證明，
因而撤銷第一審關於被告等誣告部分之科刑判決，改判諭知被告等無罪，固非無見。
惟查審理事實之法院對於被告有利及不利之證據，應一律注意，詳為調查，綜合全案
證據資料，本於經驗法則以定其取捨，並將取捨證據及得心證之理由於判決內詳為說
明。故證據雖已調查，而尚有其他部分並未調查，仍難遽為被告有利或不利之認定；
苟非調查之途徑已窮，而被告之犯罪嫌疑仍屬不能證明，要難遽為無罪之判斷；如有
應調查之證據未予調查，率行判決，其判決當然為違背法令。原判決依據警員彭重生
於檢察官偵查中所稱：「乙○○偕同甲○○來報案，八十三年九月二十一日早上十點
多，我訊問乙○○筆錄，再向主管報告，主管叫我到林吉斌家，約十一點，做筆錄時
，甲○○在場」（見偵查卷第二十頁），認定被告甲○○既於該日上午十時至十一時
許，均在派出所陪同乙○○製作筆錄，自不可能於同日上午十點多至林吉斌家中放置
乙○○之皮夾栽贓。惟查彭重生製作乙○○之偵訊（調查）筆錄之時間為該日上午十
一時三十分（見警卷第二頁），與彭重生所稱上午十點多製作乙○○之筆錄，約上午
十一時至林吉斌之住處搜索之情節不符。究竟實情為何﹖乙○○何時至派出所報案﹖
何時製作筆錄﹖被告等何時離開派出所﹖事關甲○○是否可能於當日上午十點多至林
吉斌住處栽贓﹖顯有調查究明之必要，乃原審未詳予調查釐清，遽行判決，難謂無調
查未盡之違法。次查警員彭重生於第一審結證：「後來我聽到甲○○在大門外面林吉
斌的騎樓下喊說客廳的辦公桌抽屜也要搜」等語（見第一審卷第四十八頁），則證人
林李政、林吳金快所稱被告甲○○於警員在林吉斌客廳搜索時，在門外呼喊要警員搜
索辦公桌抽屜等情（見偵查卷第十二頁背面、第一審卷第四十九頁、第六十一頁），
是否全無可信，即非無研求餘地。原審未說明彭重生之上開證言何以不足採信，遽謂
甲○○於警員搜索林吉斌之住宅時，未叫警方搜索特定處所，其並無栽贓情事云云，
即有判決理由欠備之可議。又查被告等與告訴人林吉良、林吉斌係同宗親戚且為鄰居
，已據乙○○及證人黃美娥、林馬、林瑞炎、林李政分別供述在卷（見警卷第十二頁
、偵查卷第十一頁背面、第四十二頁、第六十頁），雙方既認識，告訴人等何以願在
黃美娥等多位親友聚會烤肉之際，公然搶奪乙○○之皮包等財物而不畏林女告訴及親
友之指責、鄙視﹖如確有搶奪犯行，何以不將易於指認之皮夾丟棄，而留置客廳辦公
桌之抽屜內﹖如被告甲○○於警員搜查贓物時曾叫警員搜查上開抽屜，則甲○○是否
知悉皮夾在該抽屜內﹖何以其不叫警員搜索其他處所﹖原審未詳予調查、細心勾稽，
遽為有利被告等之論斷，亦有未合。上訴意旨指摘原判決違背法令，尚非全無理由，
應認有發回更審之原因。
據上論結，應依刑事訴訟法第三百九十七條、第四百零一條，判決如主文。
中      華      民      國    八十五    年      八      月     十五     日
                              最高法院刑事第六庭
                                  審判長法官  董  明  霈
                                        法官  丁  錦  清
                                        法官  楊  商  江
                                        法官  賴  忠  星
                                        法官  林  茂  雄
      右正本證明與原本無異
                                              書  記  官
中      華      民      國    八十五    年      八      月    二十二    日


司法院資訊處製作；財團法人民間司法改革基金會備份。
